【裁判字號】    95,交抗,64
【裁判日期】    950510
【裁判案由】    聲明異議
【裁判全文】
臺灣高等法院臺南分院刑事裁定          95年度交抗字第64號
受處分人
即抗告人  甲○○
上抗告人因違反道路交通管理處罰條例案件，不服臺灣嘉義地方
法院中華民國九十五年三月十日裁定（九十四年度交聲更(一)字第
五號），提起抗告，本院裁定如下：
    主      文
原裁定撤銷，發回臺灣嘉義地方法院。
    理      由
一、抗告意旨略以：原裁定以抗告人違反道路交通管理處罰條例
    第六十條第二項第三款及同法第六十三條第一項第一款規定
    而裁處罰鍰，抗告人不服，提出抗告理由如下：
(一)原裁定並未就抗告人何以占用慢車道停車，即屬不遵守道路
    交通標線，亦未指明究係適用何法條，僅不當擴大本案爭點
    ，實屬適用法規不當之突襲性裁判。又原裁定理由欄三、既
    載明「尚難認異議人停車『顯已妨礙他車通行』。此外並查
    無其他積極事證，足認異議人確有『於顯有妨礙他車通行之
    處所停車』違規情事」等語，何以又認抗告人之停車為不遵
    守道路交通標線之指示？且由道路交通標誌標線號誌設置規
    則第一百四十九條第一項第一款第三目規定：「白實線．．
    設於路側者，作為車輛停放線。」，可知原裁定所稱顯屬不
    遵守標線之指示一事，前後矛盾且違反論理法則。
(二)抗告人曾主張當日抗告人停車位置並未劃有白實線Ａ，即於
    民雄鄉○○路○段二六一號至同路段二五五號，約四十多公
    尺路段並未劃設白實線Ａ，僅有相距路緣約四公尺之白實線
    Ｂ，直至九十四年四月八日，抗告人住所前始有該距人行道
    約０‧八公尺之白實線Ａ之劃設，原裁定對此未加斟酌，僅
    以卷內照片及嘉縣警交字第０九四００五六三七六號函即不
    採納抗告人主張，亦有調查證據之不足。
(三)另對本案白實線Ａ之性質為何，亦有探究之必要，依道路交
    通標誌標線號誌設置規則第一百四十九條第一項第一款第三
    目規定，可知白實線可能定性為依同規則第一百八十三條
    規定之路面邊緣線，同規則第一百八十三條之一規定之快
    慢車道分隔線或同規則第一百九十條規定之車輛停放線，
    而本案之白實線Ａ距人行道僅０‧八公尺，應非快慢車道分
    隔線，則其究係路面邊緣線或車輛停放線，原審並未予以定
    義，於認事用法上不無可議之處。況該白實線Ａ並非禁止停
    車線，且其僅距人行道０‧八公尺寬，則要求抗告人停車不
    超越該線，實無可能云云。
二、原裁定意旨略以：本件原處分機關依舉發單位即嘉義縣警察
    局之函覆以異議人（即本件抗告人）占用機車優先道停車為
    由，認異議人在顯有妨礙他車通行之處所停車。然卷內舉發
    相片內，並無該路段劃設機器腳踏車圖形、或縱向標寫白色
    「機車優先」等語之情況。經本院向嘉義縣警察局函詢結果
    ，該局亦函覆稱該路段並未設置機車優先道等語，有該局九
    十五年三月二日嘉縣警交字第０九五００八二三四六號函在
    卷可查，從而異議人停車並未占用機車優先道之事實，洵足
    認定。另依卷附道路交通事故現場圖所示，系爭路段Ａ線、
    Ｂ線間之慢車道，其間距約三公尺，異議人上開車輛停放後
    ，該車左側距Ｂ線尚留有二‧三公尺之間距，尚難認異議人
    停車「顯已妨害他車通行」。此外並查無其他積極事證，足
    認異議人確有「於顯有妨礙他車通行之處所停車」違規情事
    。故本件原處分機關以異議人此項違規，而為上開裁決處分
    ，即有不當，應由本院將原處分撤銷。而異議人停車之位置
    雖緊臨路緣，惟仍有部分車身跨越Ａ線而占用慢車道停放等
    情，亦為異議人所自承，且異議人停車路段之道路標線確實
    劃設有二白實線，故異議人既有前述占用慢車道停車之違規
    行為，顯屬不遵守標線之指示，自應依道路交通管理處罰條
    例第六十條第二項第三款、第六十三條第一項第一款規定予
    以處罰等語。
三、經查：
(一)本件受處分人即抗告人甲○○所有之車牌號碼FG─7365號自
    用小貨車，於九十三年十二月十二日下午二十一時二十分左
    右，停放於嘉義縣民雄鄉○○村○○路○段二四九號前之路
    緣，為抗告人所自承，而第三人林信航騎乘車牌號碼KS7－4
    67號之機車不慎擦撞抗告人所停放之FG─7365號自用小貨車
    ，肇致車禍死亡，另第三人郭應龍駕駛車號LLS－950號機車
    行經該路段時，因未注意林信航受傷倒地，致撞及林信航所
    駕KS7－467號機車而受傷送醫等情，經目擊證人黃志伸、郎
    毓彬及林家榮等人證述在卷（見原審交聲卷第二十四頁背面
    、二十六、二十九頁），且有嘉義縣警察局道路交通事故初
    步分析研判表、道路交通事故現場圖、道路交通事故調查報
    告表、郭應龍及林信航嘉義基督教醫院診斷證明書各一份及
    事故現場照片二十二幅等附卷可按（見原審交聲卷第十五至
    十八、四十四、四十五、三十一至四十一頁）。又抗告人車
    輛停放之地點為劃設有白實線之路段，亦可由車禍事故現場
    照片得知，並有嘉義縣警察局九十四年十一月四日嘉縣警交
    字第０九四００五六三七六號函、嘉義縣交通局九十四年十
    一月二十八日嘉縣交警字第０九四００一五六五七號函各一
    份在卷可參（見原審交聲更(一)卷第十一、十八頁），則抗告
    人車輛有於上開時間停放於劃設有白實線之民雄鄉○○路○
    段二四九號旁，應可確認，故抗告人辯稱上開停放車輛路段
    之白實線，係九十四年四月八日始劃設，於停放時尚無該白
    實線等語，尚不足採。
(二)依道路交通標誌標線號誌設置規則第一百四十九條第一項第
    一款第三目規定，白實線，設於路段中者，用以分隔快慢車
    道或指示路面範圍；又路面邊線，用以指示路肩或路面外側
    邊緣之界線。其線型為白實線，線寬為一五至二○公分，整
    段設置。快慢車道分隔線，用以指示快車道外側邊緣之位置
    ，劃分快車道與慢車道之界線。其線型為白實線，線寬為一
    ○公分，除臨近路口採車道線劃設以三○公尺為原則外，應
    採整段設置，但交岔路口免設之。劃設本標線，距離人行道
    、路緣或車輛停放線應有二公尺以上之寬度。車輛停放線，
    用以指示車輛駕駛人停放車輛之位置與範圍。本標線之線型
    為白實線，線寬一○公分，同規則第一百八十三條、一百八
    十三條之一及第一百九十條分別定有明文。原審以卷內相片
    並無該路段劃設機器腳踏車圖形，亦無縱向標寫白色「機車
    優先」等字樣，認抗告人停車處非機車優先道，固非無見。
    然抗告人停放車輛之處既畫有白實線，則該白實線之性質為
    何，攸關抗告人是否應予處罰之認定？惟原審對其究為「路
    面邊線」、「快慢車道分隔線」或「車輛停放線」未予詳究
    ，容有再查明之必要。
(三)再所謂汽車駕駛人不遵守道路交通標誌、標線、號誌之指示
    ，係指駕駛人違反特定交通標線、標誌或號誌之指示而任意
    駕駛或停放車輛而言，惟本件抗告人停放車輛之地點，並未
    有特定之標誌或號誌，雖劃有白實線之標線，然該標線性質
    為何？是否為法律所規定應禁止停車之地點？原審均未敘明
    ，且既稱抗告人停車並無占用機車優先道，則何以又認抗告
    人有占用慢車道停車之違規行為應予處罰，其理由似有前後
    矛盾之違誤，顯非妥適，亦有認事用法之不當。
四、綜上所述，抗告人辯稱未停車於劃有白實線之處，雖非可採
    ，然原裁定既有上開可議之處，應由本院予以撤銷，發回原
    審法院，期就相關事證予以詳查後，更為妥適之裁定。
五、據上論斷，應依道路交通案件處理辦法第二十六條、刑事訴
    訟法第四百十三條，裁定如主文。
中    華    民    國    95    年    5     月    10    日
                  刑事第一庭審判長法官  黃  崑  宗
                                  法官  王  明  宏
                                  法官  蔡  長  林
以上正本證明與原本無異。
不得再抗告。
                                書記官  李  培  薇
中    華    民    國    95    年    5     月    11    日


司法院資訊處製作；財團法人民間司法改革基金會備份。
